臺灣高等法院高雄分院民事裁定　　　　　95年度破抗字第43號
抗　告　人　甲○○
上列抗告人因聲請宣告破產事件，對於民國95年10月31日臺灣高
雄地方法院95年度破字第35號所為裁定提起抗告，本院裁定如下
：
    主  文
抗告駁回。
抗告程序費用由抗告人負擔。
    理  由
一、本件抗告意旨略以：抗告人之財產除一輛市價約值新台幣（
    下同）3000元之機車外，尚有委託律師保管之現金25萬810
    元，有證明書為證，原法院認抗告人無該筆現金，顯有誤會
    。抗告人因遭裁員現已失業，並無收入，負債總額已超過資
    產甚多，符合宣告破產要件。況破產制度乃係兼為保護債務
    人及債權人雙方之權益，並非獨偏一方，法院應體察時代之
    思潮，斟酌倘符合破產要件，即債務人之負債超過資產，已
    達不能清償債務之程度，即應宣告破產，否則，失去破產制
    度賦予債務人在經濟上重生復甦之立法美意，爰請求廢棄原
    裁定等語。
二、按破產管理人之報酬為財團費用；破產人及其家屬之必要生
    活費，視為財團費用。財團費用及財團債務，應先於破產債
    權，隨時由破產人依破產法之規定清償之。破產宣告後，如
    破產財團之財產不敷清償財團費用及財團債務時，法院因破
    產管理人之聲請，應以裁定宣告破產終止，破產法第95條第
    1 項第3 款、同條第2 項、第97條、第148 條分別定有明文
    。又破產法第57條規定，債務人不能清償債務者，固得宣告
    破產，然依上開破產法第148 條規定之旨趣，如債務人之財
    產不敷清償破產財團費用及財團債務時，即應認無宣告破產
    之實益，最高法院86年度台抗字第479 號裁定可資參照。是
    以破產程序，乃債務人無力對全體債權人清償債務時，由法
    院介入，強制將債務人之全部財產依一定程序為變價及分配
    ，使全體債權人得以公平受償之程序。故債務人之財產如可
    預見不敷清償破產財團費用及財團債務，致使多數債權人之
    普通債權無法獲得公平滿足，即無宣告破產之實益，而如仍
    進行破產程序，顯與破產制度之本旨及目的有違，即不應准
    許。
三、經查抗告人主張尚有委託律師保管之現金25萬810 元，縱認
    屬實，加上其所有一輛約值3000元之機車，資產亦僅有25萬
    3810元，惟其積欠債務195 萬9707元，為其所自承。而依92
    年度家庭收支調查報告表統計，國人平均每戶人數為3.53人
    ，每年消費支出66萬6372元，依此計算每人每年平均消費支
    出為18萬8774元，若以破產程序開始至完成預估至少1 年計
    算，抗告人之生活費應為18萬8774元，參諸抗告人目前處於
    失業狀態，並無任何薪資所得，顯見抗告人資產25萬3810元
    ，於扣除預估支出18萬8774元生活費後，抗告人之財產僅餘
    6 萬5036元，而宣告破產後，須召開債權人會議，並依破產
    法第95條、第97條之規定，須先支付破產財團之管理、分配
    所生之費用，及破產管理人之報酬等財團費用，是以破產程
    序之進行，隨時有自破產財團中優先清償之財團費用及財團
    債務需支付，則抗告人之財產實不敷清償財團費用及財團債
    務，更遑論有餘額可分配予其他債權人。顯見抗告人之財產
    不敷清償破產財團費用及財團債務，衡諸上揭破產制度之本
    旨及目的，抗告人聲請宣告破產即無實益，是本件並無進行
    破產程序之必要。原法院駁回抗告人破產之聲請，經核並無
    不合。抗告意旨指摘原裁定不當，求予廢棄，為無理由，應
    予駁回。本件抗告人之債權人全屬金融業者，且造成不能清
    償之原因，幾為信用卡或現金卡債務，抗告人自可循債務協
    商機制與債權人銀行協商，以資解決目前困境，併此敘明。
四、據上論結，本件抗告為無理由，依破產法第5 條，民事訴訟
    法第495 條之1 第1 項、第449 條第1 項、第95條、第78條
    ，裁定如主文。
中　　華　　民　　國　　96　　年　　1 　　月　　18　　日
                            民事第五庭
                                審判長法官    曾錦昌
                                法      官    楊富強
                                法      官    黃國川
以上正本證明與原本無異。
如不服本裁定應於送達後10日內向本院提出再抗告狀 (並按他造
當事人之人數附繕本)， 並繳納再抗告費新臺幣1,000 元。再為
抗告應以適用法規顯有錯誤為理由，並經本院之許可，該許可以
原裁定所涉及之法律見解具有原則上之重要性者為限，並委任律
師為代理人。
中　　華　　民　　國　　96　　年　　1 　　月　　18　　日
                                書  記  官    郭蘭蕙
抗告人之配偶、三親等內之血親、二親等內之姻親，或抗告人為
法人、中央或地方機關時，其所屬專任人員具有律師資格並經法
院認適當者，亦得為第三審代理人。抗告人或其法定代理人具有
律師資格者及前項情形，應於提起抗告或委任時釋明之。
